【裁判字號】    89,重訴,94
【裁判日期】    890621
【裁判案由】    清償債務
【裁判全文】
臺灣士林地方法院民事判決  八十九年度重訴字第九十四號
    原      告  台灣中小企業銀行股份有限公司
    法定代理人  丁○○
    訴訟代理人  甲○○
    被      告  東台化學工業股份有限公司
                            設.
    兼  右一人
    法定代理人  丙○○      住.
    被      告  乙○○      住.
右當事人間請求清償債務事件，本院判決如左：
    主    文
被告東台化學工業股份有限公司應給付原告美金肆拾玖萬伍仟肆佰零貳元陸角，及如
附表所示之利息、違約金，被告並得於給付時按原告牌告賣出美金匯率折付新臺幣。
原告其餘之訴駁回。
訴訟費用由被告東台化學工業股份有限公司負擔。
本判決第一項於原告以新臺幣伍佰萬元為被告東台化學工業股份有限公司供擔保後，
得假執行，但被告東台化學工業股份有限公司如於假執行程序實施前，以新臺幣壹仟
伍佰萬元為原告預供擔保，得免為假執行。
原告其餘假執行之聲請駁回。
    事    實
甲、原告方面：
一、聲明：
（一）被告應連帶給付原告美金四十九萬五千四百零二元六角，及如附表所示之利息
      、違約金。
（二）願供擔保，請准宣告假執行。
二、陳述：
（一）被告東台化學工業股份有限公司於民國八十七年七月十三日邀同其餘被告為連
      帶保證人，與原告簽訂進口物資融資契約，約定融資額度為美金一百萬元，額
      度動用期間自八十七年七月十三日起至八十八年七月十三日止，融資利息按還
      款當日原告銀行牌告外幣貸款利率計算，逕由被告東台化學工業股份有限公司
      出具開發信用狀申請書等文件申請循環動用，並授權原告支付每筆信用狀項下
      之款項及對每筆開發信用狀申請書等文件所列金額與其發生利息及一切費用均
      承認之，並得以國外代理銀行通知或其它文件為憑證；又約定前項各筆融資到
      期或視為全部到期未立即償還時，應按約定利率給付遲延利息，各筆融資逾限
      償還時，按融資金額，自應償還日起，逾期六個月以內按照約定利率百分之十
      ，逾期超過六個月部分按照約定利率百分之二十加付違約金。
（二）被告東台化學工業股份有限公司乃依據上述融資契約，分別於八十八年五月二
      十八日、八十六年六月二日、八十八年六月二十四日起，陸續出具信用狀開發
      申請書等文件，委託原告代為開發信用狀共三筆，並經原告予以融資墊款，惟
      被告東台化學工業股份有限公司取得上述信用狀融資墊款後並未依約償還，現
      墊款已視為全部到期，被告東台化學工業股份有限公司應即償還所欠墊款美金
      四十九萬五千四百零二元六角，及如附表所示之利息及違約金。迭經催討，被
      告東台化學工業股份有限公司均置之不理，其餘被告丙○○、乙○○為連帶保
      證人，自應負連帶清償之責。
（三）對被告抗辯為之答辯：被告雖未在進口物資融資契約上簽名，但曾在最早的授
      信約定書上簽名，且進口物資融資契約上所蓋印章與留存印鑑相符，可見為真
      正，被告願意交出印章供辦理連帶保證，足見其對擔任連帶保證人已有同意；
      進口物資融資契約有期限限制，故每年會簽約一次，被告丙○○、乙○○為被
      告東台化學工業股份有限公司之董事長及總經理，最早剛開戶時即簽授信約定
      書及印鑑留存銀行，所以只要在授信約定書上蓋留存印鑑，原告就憑以相信被
      告有擔任連帶保證人之意思。
三、證據：提出進口物資融資契約、進口結匯證實書、公司變更登記事項卡各一紙、
    授信約定書、印鑑卡、戶籍謄本各二紙、開發信用狀申請書、進口單據回單各三
    紙。
乙、被告東台化學工業股份有限公司方面
一、聲明：原告之訴駁回，如受不利判決，願供擔保，請准宣告假執行。
丙、被告丙○○方面：
一、聲明：原告之訴駁回，如受不利判決，願供擔保，請准宣告假執行。
二、陳述：
（一）被告丙○○係公司負責人，當初去原告營業處開立公司戶時有簽授信約定書，
      但原告據以請求之八十七年進口物資融資契約未經被告丙○○簽准，被告丙○
      ○亦未於該契約上簽名擔任連帶保證人；印章雖正確，但亦非被告丙○○所蓋
      ，該印章均由公司總經理乙○○保管，被告丙○○並不知換約後仍擔任連帶保
      證人。
（二）被告與銀行間之信用狀融資契約應該每年換約一次，八十五年七月間所簽之第
      一份進口物資融資契約，董事長即被告丙○○、被告乙○○均在契約上簽名，
      但換約以後就未簽名，本批貨係依據八十七年七月十三日的契約來融資，原告
      亦依據該契約來請求，但該契約被告均未簽名擔任連帶保證人，且原告並未對
      保。
（三）公司的確購買該批貨物，並向原告融資，錢也借到了，對公司向原告借錢一節
      並不否認。
（四）授信約定書是開戶時簽的。
丁、被告乙○○方面：
一、聲明：原告之訴及假執行之聲請均駁回，如受不利判決，願供擔保，請准宣告假
    執行。
二、陳述：
（一）被告與銀行間之信用狀融資契約應該每年換約一次，八十五年七月間所簽之第
      一份進口物資融資契約，董事長即被告丙○○、被告乙○○均在契約上簽名，
      但換約以後就未簽名，本批貨係依據八十七年七月十三日的契約來融資，原告
      亦依據該契約來請求，但該契約被告均未簽名擔任連帶保證人，且原告並未對
      保。
（二）公司的確購買該批貨物，並向原告融資，錢也借到了，對公司向原告借錢一節
      並不否認。
（三）授信約定書是開戶時簽的。
    理    由
一、本件原告起訴主張：被告東台化學工業股份有限公司於民國八十七年七月十三日
    邀同其餘被告為連帶保證人，與原告簽訂為期一年之進口物資融資契約，約定融
    資額度為美金一百萬元，嗣被告東台化學工業股份有限公司依該契約向原告申請
    開發信用狀並經原告融資墊款共計美金四十九萬五千四百零二元六角，詎被告東
    台化學工業股份有限公司未為清償，其餘被告為連帶保證人，爰起訴請求被告連
    帶給付等語。被告東台化學工業股份有限公司對伊與原告確有進口物資融資契約
    之合意並經原告開立信用狀予以墊款一節固不否認，惟被告丙○○、乙○○則以
    ：渠等雖有簽立授信約定書並留存印鑑於原告，惟進口物資融資契約須每年換約
    ，八十七年七月十三日之契約僅蓋被告丙○○、乙○○之印章，未經渠等簽名，
    原告亦未對保確認，自難認被告丙○○、乙○○二人須負連帶保證責任等語，資
    為抗辯。
二、本件原告主張被告東台化學工業股份有限公司於民國八十七年七月十三日與原告
    簽訂為期一年之進口物資融資契約，約定融資額度為美金一百萬元，嗣依該契約
    向原告申請開發信用狀並經原告融資墊款共計美金四十九萬五千四百零二元六角
    ，迄未清償之情，業據提出進口物資融資契約、進口結匯證實書、開發信用狀申
    請書、進口單據回單等件可稽，復為該公司之法定代理人即被告丙○○、該公司
    總經理即被告乙○○所是認，應堪信為真實，可認原告與被告東台化學工業股份
    有限公司間確有借款之合意並有交付借款之事實。
三、原告另主張被告丙○○、乙○○擔任東台化學工業股份有限公司向原告申請進口
    物資融資借款之連帶保證人一節，則為被告丙○○、乙○○所否認，而以前詞置
    辯。
四、被告辯稱進口物資融資契約期限只有一年，須每年換約，而於八十七年七月十三
    日換約時並未經被告丙○○、乙○○簽名，原告亦未對保之情，為原告所不爭執
    。原告雖主張被告丙○○、乙○○曾簽立授信約定書並留存印鑑，故換約時如蓋
    留存印鑑，原告即認定本人確有擔任連帶保證人之意思而不必對保云云，惟查：
（一）兩造不爭執之授信約定書並無借款或墊款、保證：：：等各種債務之金額、利
      率、期間：：：等重要事項之約定，其性質僅為補充各個授信契約之一般性共
      通約款，此觀該約定書第十二條之規定亦明，故若該授信契約之簽約人對原告
      實際上並無票據、借款、墊款、保證：：：等債務之存在，自難僅憑該授信契
      約即令簽約人為任何給付；又當事人互相表示意思一致者，無論其明示或默示
      ，契約即為成立，民法第一百五十三條著有明文，保證契約既為契約之一種，
      自亦須具備雙方合意之要件。兩造間進口物資融資契約之期限僅為一年，則所
      謂「每年換約」，實係雙方契約關係結束後另行訂立新契約之意，該新契約之
      成立，自以訂約雙方達成意思合致為前提，本件原告據以請求，於八十七年七
      月十三日訂立之進口物資融資契約，並未經被告丙○○、乙○○簽名擔任連帶
      保證人，復未經原告對保之情，既為兩造所不爭執，自難認原告與被告丙○○
      、乙○○間有保證契約之合意。
（二）又當事人主張有利於己之事實者，就其事實有舉證之責任，民事訴訟法第二百
      七十七條前段著有明文。本件進口物資融資契約上被告丙○○、乙○○之印鑑
      與原留印鑑相符之情，固為兩造所是認，惟持有他人印章，與取得代理權尚屬
      有間；況依系爭授信約定書第九條，僅在返還或更換擔保物及有關文件之情形
      下，持有印鑑者方視為立約人之代理人，本件既係訂立新的融資契約，既與授
      信約定書規定之情形有異；且原告在辦理授信業務前，應善盡徵信事務，確定
      貸款人、連帶保證人與其清償能力，以維交易安全，自不得僅因與留存印鑑相
      符而草率認定本人有擔任連帶保證人之意。綜上，原告所述，顯係規避其應盡
      徵信之責，亦與授信契約條款之規定不符，其就被告丙○○、乙○○有何親自
      同意或授權他人同意擔任連帶保證人之事實復無法舉證以實其說，揆諸首開法
      條意旨，自無由僅憑留存印鑑，即遽認原告之主張為可採。
六、從而，原告依據進口物資融資契約，請求被告東台化學工業股份有限公司給付美
    金四十九萬五千四百零二元六角，為有理由，應予准許；至原告依連帶保證契約
    ，請求被告丙○○、乙○○連帶給付上開債務，即屬無據，應予駁回。
七、兩造陳明願供擔保，分別聲請宣告假執行及免為假執行，經核原告勝訴部分爰無
    不合，茲酌定相當金額併准許之；至原告敗訴部分，其假執行之聲請即失所附麗
    ，應予駁回。
八、據上論結：本件原告之訴為一部有理由，一部無理由，依民事訴訟法第七十九條
    但書、第八十五條第一項但書、第三百九十條第二項、第三百九十二條，判決如
    主文。
中      華      民      國    八十九    年      六      月    二十一    日
                                    臺灣士林地方法院民事第一庭
~B法      官  王怡雯
右為正本係照原本作成。
如對本判決上訴須於判決送達後廿日內向本院提出上訴狀。
中      華      民      國    八十九    年      六      月    二十二    日
~B法院書記官  丁梅芬


司法院資訊處製作；財團法人民間司法改革基金會備份。
